【裁判字號】    89,上易,2184
【裁判日期】    890811
【裁判案由】    偽造文書
【裁判全文】
臺灣高等法院臺中分院刑事判決                  八十九年度上易字第二一八四號
    公  訴  人  臺灣臺中地方法院檢察署檢察官
    被      告  乙○○
                甲○○
右上訴人因被告等偽造文書案件，不服臺灣臺中地方法院八十八年度易字第一六四○
號中華民國八十九年八月十一日第一審判決（起訴案號：臺灣臺中地方法院檢察署八
十八年度偵字第七九四四號），提起上訴，本院判決如左：
      主  文
原判決關於偽造文書部分撤銷。
乙○○、甲○○共同行使明知為不實之事項，而使公務員登載於職務上所掌之公文書
，足以生損害於公眾及他人，各處有期徒刑月，如易科罰金，均以佰元折算壹日
，均緩刑年。
      事  實
一、乙○○為甲○○之岳父，明知其所有座落苗栗縣苑裡鎮○○段社苓小段第六七二
    之二一地號土地應有部分一四五分之五十，並未賣與甲○○，竟與甲○○基於共
    同犯意，於民國七十七年九月十二日，將上該土地，以買賣為原因向苗栗縣通霄
    地政事務所申請辦理移轉登記，使該管地政事務所承辦公務員，將此不實事項登
    載於土地登記簿上，足以生損害於地政事務所土地登記之正確性（此部分未經起
    訴），嗣於八十七年間，甲○○因積欠丙○○債務，經丙○○聲請臺灣苗栗地方
    法院以該院八十七年度民執人字第八五○號強制執行甲○○之上開土地，乙○○
    與甲○○明知雙方就系爭土地並無買賣關係，甲○○亦未積欠乙○○土地買賣價
    金，竟意圖損害丙○○之債權（損害債權部分業據丙○○在原審撤回告訴，而經
    判決不受理確定），另行起意，並基於共同概括犯意，先由甲○○開立發票日為
    七十七年八月十四日，受款人乙○○，票面金額新臺幣三百五十萬元之本票一張
    ，交由乙○○持向臺灣臺中地方法院聲請裁定准許強制執行，使臺灣臺中地方法
    院於八十七年五月二十五日將此不實事項登載於該院八十七年度票字第六九六六
    號民事裁定書上，而准許強制執行，乙○○再於八十七年九月十六日持前揭登載
    不實之臺灣臺中地方法院八十七年度票字第六九六六號民事裁定書，至臺灣苗栗
    地方法院聲請參與分配，使該管執行法院將此不實之本票債權登載於分配表上，
    並分配拍賣所得金額，足以生損害於鄭忠孝及法院民事強制執行事件處理之正確
    性。
二、案經鄭忠孝訴由臺灣臺中地方法院檢察署檢察官偵查起訴。
      理  由
一、訊據被告甲○○坦承其與被告乙○○就前揭土地確未買賣情事，惟辯稱因被告乙○○積欠案外人即前揭土地另共有人李慧慧金錢，被告甲○○想整合前揭土地全
    部蓋屋，始開具前揭本票交被告乙○○收執云云，被告乙○○亦矢口否認有何不
    法犯行，辯稱被告甲○○要蓋屋，伊認為時機不錯，要幫被告甲○○，遂告訴被
    告甲○○等房子蓋好，再將一百萬元還給伊云云，經查被告甲○○在偵訊即已坦
    承「當時是要合建才登記我名義，並非賣我」（偵查卷第二十一頁），而被告間
    就前揭土地既無買賣關係，自無開具本票支付價金之理，被告甲○○如欲就前揭
    土地整合其餘共有人興建房屋，亦可在被告乙○○及其餘共有人同意下，逕自施
    工建屋，本無先將土地以買賣為原因登記被告甲○○名下之必要，被告乙○○如
    擔心房屋蓋好後，被告甲○○不依約給付被告乙○○應得利益（被告甲○○在本
    院供述二人約定房屋蓋好後平分利益），自可以不移轉土地所有權方式，而由被
    告甲○○蓋屋，如此豈非更有保障，焉會將土地先移轉登記給被告甲○○，而僅
    取得一紙日後未必會兌現本票之理，且由被告乙○○在本院所述「將全部土地交
    給他來蓋，約定蓋好後，有二種方式來分，就是土地在誰名下，以持分來算，蓋
    好後就分給誰，但必須扣除成本」，顯然並無被告甲○○所謂蓋屋所得由二被告
    平分，為保障被告乙○○權利，始開票給被告乙○○供保障之事，且其等所謂開
    具本票供興建房屋保障說法，核亦與被告甲○○在偵訊所述本票是房屋買賣價金
    云云（偵查卷第十一頁）顯有歧異，是其等所辯顯均係畏罪飾卸之詞，不足採信
    ，此外被告等犯行復有臺灣臺中地方法院民事裁定書影本、確定證明書影本、參
    與分配申請書影本、土地登記簿謄本影本附卷足資佐證，本案事證明確，被告等
    犯行至堪認定。
二、被告等持內容不實本票申請裁定准許強制執行，再持內容登載不實裁定書申請參
    加分配，係犯刑法第二百十六條、二百十四條之行使使公務員登載不實文書罪，
    因而使法院執行處將虛偽債權登載於分配表，係犯刑法第二百十四條之使公務員
    登載不實罪，被告等就前揭犯行具有共同犯罪之意思聯絡與行為分擔，是為共同
    正犯，其等使公務員將內容不實本票登載於准許強制執行裁定書上及使公務員將
    虛偽債權登載於分配表上之行為，時間緊接，犯罪構成要件相同，顯係基於概括
    犯意為之，是為連續犯，應以一罪論，又其等使公務員登載不實後，又持以行使
    ，使公務員登載不實之低度行為為行使之高度行為吸收，爰不另論罪，原審以前
    揭本票無法鑑定何時簽發及上該土地之其餘部分均非無償移轉，即認被告等無使
    公務員登載不實犯行，尚有違誤，上訴意旨亦指摘及此，自應由本院予以撤銷改
    判，爰審酌被告等脫免債務之犯罪動機、目的、開具不實本票之犯罪手段及已與
    告訴人達成和解等一切情狀，分別量處如主文所示之刑，並諭知易科罰金之折算
    標準，以示懲儆。又被告甲○○前未曾受有期徒刑以上刑之宣告，被告乙○○受
    有期徒刑執行完畢後，五年內未曾受有期徒刑以上刑之宣告，有檢察署刑案資料
    查註紀錄表及臺灣高等法院被告全國前案紀錄表在卷足稽，其等經此偵審程序之
    教訓，當知警惕而無再犯之虞，本院審酌上情，認主文所示刑之宣告已足策勵被
    告等向善，所宣告之刑，以暫不執行為宜，爰均併宣告緩刑三年，以啟自新。
三、被告等於七十七年間，辦理虛偽土地所有權移轉登記之行為，與八十七年間行使
    使公務員登載不實文書行為，間隔十年，且被告甲○○與告訴人之債務糾紛始於
    八十二年間，有臺灣臺中地方法院八十七年度易字第四六六一號判決在卷可參，
    二犯行顯係分別起意，屬數罪關係，而本案公訴人起訴書犯罪事實欄記載「乙○○為甲○○之岳父，於七十七年九月十三日，將其所有座落苗栗縣苑裡鎮○○段
    社苓小段第六七二之二一地號土地應有部分一四五之五十，以買賣為原因移轉登
    記給甲○○，並付清價金」，是公訴意旨並未認此部分構成犯罪，既無追訴之公
    法意思，本院自不得加以審判，併此明。
據上論結，應依刑事訴訟法第三百六十九條第一項前段、第三百六十四條、第二百九
十九條第一項前段，刑法第二十八條、第二百十六條、第二百十四條、第四十一條、
第七十四條第一、二款，罰金罰鍰提高標準條例第一條前段、第二條，判決如主文。
本案經檢察官蔡秀男到庭執行職務。
中      華      民      國     八十九     年     十一     月     八     日
                                   臺灣高等法院臺中分院刑事第五庭
      審判長法  官  吳  火  川
                                               法  官  郭  同  奇
                                               法  官  姚  勳  昌
右正本證明與原本無異。
不得上訴。
                                               書記官  陳  如  慧
中      華      民      國     八十九     年    十一      月     十     日
                                                                        Ｄ


司法院資訊處製作；財團法人民間司法改革基金會備份。
